臺灣高雄地方法院刑事判決　　　　　　　　　　　　九十三年度訴字第二一八四號
　　公　訴　人　臺灣高雄地方法院檢察署檢察官
　　被　　　告　乙○○
右列被告因毒品危害防制條例案件，經檢察官提起公訴（九十三年度毒偵字第二七九
六號），本院判決如左：
    主  文
乙○○連續施用第一級毒品，累犯，處有期徒刑拾月。扣案海洛因壹包（驗後淨重零
點壹肆公克，空包裝重零點貳伍公克）沒收銷燬之。
被訴施用第二級毒品部分，無罪。
    事  實
一、乙○○前於民國八十三年間因違反肅清煙毒條例案件，經法院判處有期徒刑三年
    四月確定，於八十五年九月十四日假釋出監後，又於八十七年間因施用第二級毒
    品違反麻醉藥品管理條例案件，經本院以八十七年度易字第二八四八號裁定送觀
    察、勒戒後，認有繼續施用傾向，由本院裁定令入戒治處所施以強制戒治，已於
    八十九年二月二十三日強制戒治保護管束期滿，經本院八十九年八月二日判決免
    刑確定在案，惟因其前開假釋經撤銷而入監執行殘刑一年十一月二十一日，並於
    九十年十二月三十一日縮短刑期執行完畢。詎其仍不知悔改，復基於施用第一級
    毒品海洛因之概括犯意，自九十三年五月二十日某時許起至同年月二十六日某時
    止，在高雄市○○區○○街五一號二樓住處或高雄縣興達港某工地等處，以將海
    洛因摻入香煙內吸食之方式，連續施用第一級毒品海洛因約三、四次。嗣於同年
    月二十七日下午一時三分許，在高雄市○鎮區○○路與文橫三路口處，因形跡可
    疑為警臨檢查獲，並扣得其所有之第一級毒品海洛因一包（驗後淨重○˙一四公
    克，空包裝重○˙二五公克），始悉上情。
二、案經高雄縣政府警察局鳳山分局報請臺灣高雄地方法院檢察署檢察官偵查起訴。
    理  由
壹、有罪部分：
一、右揭事實，業據被告乙○○於警詢、偵查、本院準備程序及審理時坦認不諱（見
    警卷第二頁、偵查卷第九頁、本院卷第二五、二八、四四、四五頁），且查：
  (一)被告為警查獲時所採集之尿液經送請高雄縣政府衛生局檢驗結果，呈嗎啡陽性反
    應，此有高雄縣政府衛生局九十三年六月十一日九三煙檢字第一一五五號煙毒尿
    液檢驗成績書暨高雄縣政府警察局鳳山分局九十三年度查獲毒品嫌犯尿液流程管
    制清冊表各一紙在卷可憑（見偵查卷第一六、一七頁），而上開尿液經本院送請
    高雄醫學大學附設中和紀念醫院以氣相層析質譜儀法（即ＧＣ／ＭＳ）檢驗結果
    ，確呈嗎啡陽性反應，此有該院九十三年九月二十九日編號第九三○九─三五一
    七號檢驗報告一紙在卷可證（見本院卷第三三頁），並有疑似海洛因粉末一包扣
    案可資佐證；且扣案之疑似海洛因粉末一包經送法務部調查局鑑定結果，確係含
    有第一級毒品海洛因（驗後淨重○˙一四公克，空包裝重○˙二五公克）成分，
    有該局九十三年七月六日調科壹字第二二○○一七四六六號鑑定通知書一紙在卷
    可佐（見偵查卷第二二頁），足認被告自白與事實相符，應堪採信。
  (二)被告於八十七年間因施用二級毒品違反麻醉藥品管理條例案件，經本院以八十七
    年度易字第二八四八號裁定送觀察、勒戒後，認有繼續施用傾向，由本院裁定令
    入戒治處所施以強制戒治，已於八十九年二月二十三日強制戒治保護管束期滿，
    經本院八十九年八月二日判決免刑確定，此有臺灣高雄地方法院檢察署刑案資料
    查註記錄表、臺灣高等法院被告全國前案紀錄表、臺灣高雄地方法院法務部在監
    在押資料表在卷足憑。
  (三)綜上所述，被告於強制戒治執行完畢釋放後，五年內再犯毒品危害防制條例第十
    條第一項之罪，事證明確，被告施用第一級毒品犯行，應堪認定，應予依法論科
    。
二、查海洛因係毒品危害防制條例第二條第二項第一款所稱之第一級毒品，不得持有
    、施用。核被告乙○○施用海洛因之行為，係犯該條例第十條第一項之施用第一
    級毒品罪。被告持有海洛因後，進而施用，其持有之低度行為應為施用之高度行
    為所吸收，不另論罪。其先後多次施用第一級毒品海洛因之犯行，時間緊接，手
    法相同，且犯罪構成要件相同，顯係出於概括之犯意為之，應依刑法第五十六條
    連續犯之規定，以一罪論，並加重其刑。公訴人起訴事實雖僅論及被告於九十三
    年五月二十七日下午二時二十分許回溯二十四小時內之某時施用第一級毒品海洛
    因之犯行，惟被告其餘施用第一級毒品海洛因之犯行既經被告供陳明確，並經本
    院認定屬實，而與起訴之犯罪事實有連續犯之裁判上一罪關係，已如前述，依審
    判不可分原則，亦應為起訴效力所及，本院自得併予審理。又被告曾於八十三年
    間因違反肅清煙毒條例案件，經法院判處有期徒刑三年四月確定，於八十五年九
    月十四日假釋出監後，又因施用第二級毒品案件而被撤銷前開假釋入監執行殘刑
    一年十一月二十一日，並於九十年十二月三十一日縮短刑期執行完畢，有臺灣高
    雄地方法院檢察署刑案資料查註紀錄表及臺灣高等法院被告全國前案紀錄表各一
    份在卷可憑，其於五年內再犯有期徒刑以上之本罪，為累犯，應依刑法第四十七
    條之規定加重其刑，並依法遞加之。爰審酌被告素行不良，且前曾因施用毒品，
    經強制戒治，仍不知悔改警惕，猶繼續施用毒品，本不宜寬貸，惟念其犯後坦承
    犯行，尚知悔悟，且施用毒品乃自戕行為，及對社會危害性等一切情狀，量處如
    主文所示之刑，以資懲儆。又扣案之第一級毒品海洛因一包（驗後淨重○˙一四
    公克，空包裝重○˙二五公克，因海洛因毒品附著於包裝上剝離不易，應將包裝
    之整體視為海洛因毒品），應依毒品危害防制條例第十八條第一項前段規定，不
    問屬於犯人與否，均沒收銷燬之；而送驗時所耗損之毒品既已滅失，爰不另為沒
    收銷燬之諭知，附此敘明。
貳、無罪部分：
一、公訴意旨略以：被告乙○○前因施用毒品案件，經裁定送觀察、勒戒，認有繼續
    施用毒品之傾向，復經裁定令入戒治處所施以強制戒治，嗣因強制戒治期滿，由
    本院以八十七年年度易字第二八四八號判決免刑確定。詎被告乙○○又基於施用
    第二級毒品甲基安非他命之犯意，於九十三年五月二十七日下午二時二十分許起
    回溯二十四小時內之某時，在不詳地點，施用第二級毒品甲基安非他命，於同日
    下午一時三分許，為警在高雄市○鎮區○○路與文橫三路口處查獲，因認被告乙
    ○○涉犯毒品危害防制條例第十條第二項之施用第二級毒品罪嫌。
二、按犯罪事實應依證據認定之，無證據不得認定犯罪事實；又不能證明被告犯罪者
    ，應諭知無罪之判決，刑事訴訟法第一百五十四條第二項、第三百零一條第一項
    分別定有明文。而科刑判決所認定之事實，與所採之證據，不相適合，即屬證據
    上理由矛盾，其判決當然為違背法令；另刑事訴訟法所謂認定犯罪事實之證據，
    係指足以證明被告確有犯罪行為之積極證據而言，該項證據必須適合於被告犯罪
    事實之認定，始得採為斷罪資料（最高法院四十年台上字第七一號判例參照）。
三、本件公訴人認被告乙○○涉有前揭施用第二級毒品甲基安非他命之罪嫌，無非係
    以被告查獲後在警局所採集之尿液，經送請高雄縣衛生局檢驗結果，呈甲基安非
    他命陽性反應為其論罪依據，然訊據被告堅決否認有何施用第二級毒品甲基安非
    他命之犯行，辯稱：伊沒有施用甲基安非他命，只有施用海洛因等語。經查，被
    告於九十三年五月二十七日下午二時二十時許為警查獲後所採集之尿液經送高雄
    縣衛生局採用免疫方析法及薄層層析法（ＴＯＸＩ─ＬＡＢ方法）檢驗結果呈甲
    基安非他命陽性反應，固有該局九十三年六月十一日九三煙檢字第一一五五號煙
    毒尿液檢驗成績書在卷可稽（見偵查卷第一七頁），然經本院將該尿液送請高雄
    醫學大學附設中和紀念醫院另以酵素免疫分析法（ＥＩＡ）及氣相層析質譜儀法
    （ＧＣ／ＭＳ）複驗篩檢結果，卻呈安非他命、甲基安非他命陰性反應，有該院
    九十三年九月二十九日編號第九三○九─三五一七號檢驗報告一紙附卷可證（見
    本院卷第三三頁）。而上開免疫方析法、薄層層析法（ＴＯＸＩI─ＬＡＢ方法
    ）、酵素免疫分析法（ＥＩＡ）及氣相層析質譜儀法（ＧＣ／ＭＳ）等四種檢驗
    方法之精密度，以氣相層析質譜儀法（ＧＣ／ＭＳ）最高，且該檢驗方法亦可排
    除以免疫學方析法及毒物層析法（ＴＯＸＩ─ＬＡＢ方法）檢驗所可能產生之偽
    陽性問題，此有高雄醫學大學附設中和紀念醫院於八十四年一月十三日函覆司法
    機關之函文及行政院衛生署八十三年十一月二十二日偽署藥檢字第八三０七一０
    七五號函文影本各一份附卷供參，可見高雄縣衛生局所為被告上開尿液鑑定之檢
    驗結果，其正確度尚有疑義，應以高雄醫學大學附設中和紀念醫院檢驗結果較為
    可信，故被告之尿液既經該高雄醫學大學附設中和紀念醫院鑑驗結果，並無甲基
    安非他命陽性反應，聲請人認被告有施用甲基安非他命之情，即無從證實。復且
    ，本件查獲被告時並未扣得甲基安非他命或供施用甲基安非他命之器具之情，此
    有扣押筆錄及扣押物品清單在卷可憑（見警卷第三、四頁），是自難僅以精密度
    較低之高雄縣衛生局之前開煙毒尿液檢驗報告，即遽認被告有施用甲基安非他命
    之犯行。此外，復無其他積極證據足認被告有公訴人所指施用甲基安非他命之犯
    行，既不能證明被告犯罪，揆諸前揭規定及最高法院判例所示，自應為被告無罪
    判決之諭知。
據上論斷，應依刑事訴訟法第二百九十九條第一項前段、第三百零一條第一項，毒品
危害防制條例第十條第一項、第十八條第一項，刑法第十一條、第五十六條、第四十
七條，判決如主文。
本案經檢察官甲○○到庭執行職務。
中      華      民      國    九十三    年     十一     月     十一     日
 臺灣高雄地方法院刑事第一庭
                                        審判長法  官  裕斗
                                              法  官  方百正
                                              法  官  廖純卿
右正本證明與原本無異。
如不服本判決，應於判決送達後十日內，向本院提出上訴狀。
                                              書記官  劉企萍
中      華      民      國    九十三    年     十一     月     十一     日
附錄法條：
毒品危害防制條例第十條第一項。
施用第一級毒品者，處六月以上五年以下有期徒刑。
